臺灣桃園地方法院刑事交通事件裁定　　 96年度交聲字第271號
原處分機關　交通部公路總局新竹區監理所桃園監理站
異　議　人　甲○○
上列異議人因違反道路交通管理處罰條例案件，對於交通部公路
總局新竹區監理所桃園監理站民國 96年4月27日以桃監裁罰字第
裁52-Q00000000號違反道路交通管理事件裁決書所為之處分（原
舉發案號：宜警交字第Q00000000 號），聲明異議，本院裁定如
下：
    主  文
原處分撤銷。
甲○○不罰。
    理  由
一、原處分意旨略以：異議人即受處分人甲○○所有之車牌號碼
    DY-0897號自用小客車，於民國96年3月2日下午1時15分許，
    行經宜蘭縣礁溪鄉○○路○段133巷路口時，遇紅燈強行通過
    之違規行為，經宜蘭縣警察局礁溪分局福成派出所警員以異
    議人違反道路交通管理處罰條例第53條第 1項「汽車駕駛人
    ，行經有燈光號誌管制之交岔路口闖紅燈者」之規定，當場
    掣開宜警交字第Q00000000 號舉發違反道路交通管理事件通
    知單，再經原處分機關於96年4月27日以桃監裁罰字第裁52-
    Q00000000 號違反道路交通管理事件裁決書，以相同事由裁
    處罰鍰新臺幣（下同）2,700元，並記違規點數3點。
二、異議意旨略以：異議人於96年3月2日下午 1時許，駕駛車牌
    號碼DY-0897號自用小客車，行經宜蘭縣礁溪鄉○○路○段13
    3 巷路口時，正值行車交通號誌轉換為紅燈，隨即將車子停
    下來而前輪有壓到停止線，當時正在前方執行交通取締勤務
    之員警對異議人的方向揮手，異議人在車內還用手比著自己
    問警員是否揮手叫伊過去，員警還點頭揮手，伊遂跨越停止
    線往前行駛，原以為警員是要取締伊壓停止線，卻遭警員舉
    發闖紅燈。異議人係依值勤員警之指示行車，並無闖紅燈之
    意圖，故對該裁決書之處分實難信服，因而請求撤銷此部分
    之原處分等語。
三、按違反行政法上義務之行為非出於故意或過失者，不予處罰
    ，行政罰法第7 條第1 項定有明文。次按認定犯罪事實所憑
    之證據，雖不以直接證據為限，間接證據亦包括在內。然而
    無論直接證據或間接證據，其得為訴訟上之證明者，須於通
    常一般之人均不致有所懷疑，而得確信其為真實之程度者，
    始得據為有罪之認定。倘其證明尚未達此一程度，而有合理
    之懷疑存在，而無從使事實審法院得有罪之確信時，即應由
    法院為諭知被告無罪之判決（最高法院76年台上字第4986號
    判例參照）。又法院受理交通事件，準用刑事訴訟法之規定
    ，道路交通管理處罰條例第89條前段定有明文，是以法院審
    理行為人違反道路交通管理處罰條例案件時，當有其適用。
    從而法院於審理行為人違反道路交通管理處罰條例案件，如
    就原處分機關所認定之行為人違規事實仍有合理之懷疑，而
    無法確信行為人確有該當於道路交通管理處罰條例各該處罰
    條文之構成要件事實時，此際即應依訴訟法上之待證事實「
    倘有懷疑，則從被告之利益作解釋」之證據法則，作為受處
    分人有利之認定。況交通警員掣單舉發違反道路交通管理處
    罰條例所列之違規事實，本質上為行政處分，係公務員基於
    職務上權力，就特定之具體事件所為具公法上效果之單方行
    政行為，若認基於公務員為公法上行為均具有公信力，該行
    政處分即可被推定為合法、真正，其據以依法處分之事實認
    定亦為正確無誤，則道路交通管理處罰條例第87條即無庸明
    文賦予人民不服交通主管機關所為之處罰，得向管轄地方法
    院聲明異議。可見員警舉發人民違反道路交通管理事件未確
    定前無所謂之「公定力」理論存在，不能認員警掣單舉發交
    通違規之行政行為均推定合法、真正，反認受處分人（相當
    刑事訴訟程序中之被告）應推定有交通違規事實（有罪推定
    ），而要求受處分人自證無違規事實（自證無罪）。故受處
    分人遭受舉發之交通違規事實，僅有舉發違反道路交通管理
    事件通知單及裁決書等書面資料可參，且上載情節顯有違背
    論理法則、經驗法則，乃至與認定事實不符（刑事訴訟法第
    155 條第1 項參照）等情，殊無僅以公定力理論，遽推認受
    處分人確有交通違規之事實。反之，設若舉發員警到庭結證
    違規情節屬實，且提出支持舉發違規可憑信性之相關佐證，
    又查無設詞構陷或舉發錯誤之事證，即堪據以認定違規情節
    應屬事實。
四、經查：
（一）證人即當時舉發之警員乙○○於本院訊問時證稱：當時伊
      與另一同事在該路口執行交通稽查勤務，異議人違規之前
      有一輛自小客車闖紅燈，伊等把該違規車輛攔下來正要開
      單，當時從伊等攔檢的駐點距離異議人的車子約50公尺，
      ，有看到異議人本來停在停止線上，但相隔約10秒，卻開
      始往前行駛闖紅燈，伊等都覺得奇怪為何異議人會開過來
      ，遂在異議人往前開十幾公尺以後才攔異議人等語，可見
      當時異議人行經該路口遇紅燈時確實曾停止等待數秒，衡
      諸常情，異議人如已打算闖紅燈，於行經該路口號誌轉換
      紅燈之際，既已壓到停止線，自得加速前進，尚無須於停
      下後經過10秒才又闖紅燈。
（二）再者，證人即當時舉發之警員乙○○亦證稱：從異議人的
      角度應該可以看到伊，異議人違規之前有一輛自小客車闖
      紅燈，伊等把該違規車輛攔下來正要開單，異議人才開過
      來，中間大概相隔10秒等語，亦可認當時異議人已能察覺
      前方有員警正在取締違規，豈又有可能故意違規挑戰公權
      力之情。
（三）況經本院勘驗當時路口監視器拍攝之影像畫面，異議人行
      經該路口時，該路口之號誌轉換為紅燈，異議人當時確實
      停在停止線上等待，惟經過幾秒後，異議人才突然慢速啟
      動，並打右轉方向燈往外側車道朝取締員警方向駛去，倘
      若異議人當時確實打算闖紅燈，並可看見前方有員警正在
      取締，自會加速前進，並切換至內側車道，避免遭警員攔
      下，豈有慢速、打右轉方向燈朝取締員警方向前去之情事
      。
（四）從而，原處分機關所認定之行為人違規事實仍有前述合理
      之懷疑，而無法確信行為人確有該當於道路交通管理處罰
      條例處罰闖紅燈規定之構成要件事實，自應為受處分人有
      利之認定，且由異議人之陳述與證人即當時舉發之警員之
      證述相互勾稽，並參以當時路口監視器拍攝之影像畫面，
      堪認異議人當時可能係因誤認值勤員警之鳴笛及手勢而闖
      越停止線，尚難謂異議人當時具有闖紅燈之故意，是原處
      分機關認定異議人有如上揭裁決書所載之交通違規行為即
      難認為有理由。
五、此外，復查無其他積極證據，足以證明異議人有原處分機關
    所認定之上揭違規行為，自應作對異議人有利之認定。原處
    分機關遽對異議人為前開裁決，難認允當，應認異議人之異
    議為有理由，由本院將原處分撤銷，改諭知異議人不罰，以
    資適法。
六、據上論斷，應依道路交通案件處理辦法第20條前段，裁定如
    主文。
中　　華　　民　　國　　96　　年　　9 　　月　　26　　日
　　　　　  　　　　 刑事刑十二庭  法　官　羅國鴻
以上正本證明與原本無異。
如不服本裁定，應於送達後5日內，向本院提出抗告狀。
　　　　　　　　　　　　　　　     書記官　戴育萍
中　　華　　民　　國　　96　　年　　10　　月　　2 　　日
